【裁判字號】    89,訴,1496
【裁判日期】    901018
【裁判案由】    調任
【裁判全文】
臺北高等行政法院判決                         八十九年度訴字第一四九六號
                              .
    原      告  甲○○
    被      告  交通部郵政總局台灣北區郵政管理局
    代  表  人  乙○○（局長）
    訴訟代理人  戊○○
                丁○○
                丙○○
右當事人間因調任事件，原告請求補發職務加給，本院判決如左：
    主  文
原告之訴駁回。
訴訟費用由原告負擔。
    事  實
一、事實概要：原告現職為被告運輸科轉運股業務佐，因不服被告以民國（下同）八
    十八年十一月二十九日人字第七二九號令，將其溯自八十二年一月一日起調派為
    郵件接送員，致受有自八十二年起迄今郵件接送員與火車郵件押運員職務加給差
    額之損失，遂於八十八年十二月十三日向交通部郵政總局提起復審，並請求撤銷
    上開派令，確認原告之職責層次為火車郵件押運員，及補發自八十二年起迄今短
    少之職務加給，經該局以案屬對於服務機關所為管理認為不當之申訴案件，以八
    十九年一月七日第00000000—○○三號函，移由被告依公務人員保障法
    有關申訴之規定辦理，原告不服被告對申訴之函復，向公務人員保障暨培訓委員
    會（以下簡稱保訓會）提起再復審（應為再申訴），經該會再申訴決定：「交通
    部郵政總局台灣北區郵政管理局八十八年十一月二十九日人字第七二九號令有關
    原告職務調派溯自八十二年一月一日起生效部分及該部分申訴函復均撤銷，其餘
    駁回。」原告對不利部分仍表不服，遂提起行政訴訟。有關原告請求撤銷調職處
    分部分，業經本院另以裁定終結，本件係原告請求補發職務加給之部分。
二、兩造聲明：
    (一)原告聲明：
      (1)請求命被告給付原告自八十二年一月一日起迄今每月新台幣（下同）二千元
        之職務加給。
      (2)訴訟費用由被告負擔。
    (二)被告聲明：如主文所示。
三、兩造之爭點：
    原告請求被告補發自八十二年起迄今短少之職務加給每月二千元，有無理由？
    (一)原告主張：
      (1)按公務人員保障法第十八條及第十九條規定，被告八十一年依法辦理「公務
        員職責提昇案」，顯有違背人事制度，私下濫用職權，已造成他人應有權益
        損害，依法得向服務機關提出復審、再復審，保訓會僅針對被告八十八年十
        一月二十九日人字第七二九號令裁示，卻對被告辦理「公務員職責提昇案」
        行政違失已損及他人權益部分，避而不查，斷言「應為再申訴」，顯與實情
        不符。
      (2)被告運輸科長擅自更改原告考成存計分數，事後稱係依「處理郵件獎懲要點
        處理」，查屬主管核定原存記二分，乃依錯誤原因之事實認定，科長蘇天富
        於七十六年二月四日若堅持按獎懲要點第十四條扣記十分，何有郵局局長意
        見欄亦有存記錯誤後，再行更改之事實，存記十分即足以報人事室懲罰，又
        何待七十六年七月三十日私下更改已裁定之存記分數，何昭公信，顯違作業
        程序。
      (3)蒙被告之局長調查真相，商議事後妥處，惟竟受蘇科長傳喚至科長辦公室，
        耳提面命：「有我在乙天，郵局你就不要混了」並調派重型郵件中心刷件科
        刷轉股任職。
      (4)八十一年四月六日奉北管局人字第四一一號局令調派原告為運輸科轉運股押
        運員任職，且確實於八十一年四月至十月等月份擔任押運員工作，保有全年
        押運績效在案。其間曾因單親家母遭重殘障宣告，急需身心調適，具殘障證
        書請求轉運股暫調工作，股長無法調度，得由運輸科科長蘇天富於八十一年
        五月二十七日裁示：「為免其他同仁效倣，造成管理困擾」簽結在案。
      (5)奉交通部八十一年十一月三十日交人字第○三八一六三號函：「核准郵件押
        運員係列為第七職責，郵件接送員則仍維第六職責」。該等相關提昇案作業
        程序文件，運輸科轉運股皆隱匿不作公布，顯違公務員依法行政之誠信原則
        。
      (6)八十一年十一月份轉運股竟有違抗蘇科長前裁示旨意，私下變更原告值班表
        職務現況（任接送工作），且依此值班表現況作為辦理「八十一年公務人員
        職責提昇案」，裁定提昇職責之法源，顯係違法濫權。
      (7)運輸科轉運股以隱藏公文書之作為，蒙蔽事實，私下變更原告八十一年十一
        月值班表職務（任接送職務），顯已侵害原告已奉核准提昇第七職責層次之
        權益。再以此變更後之值班表現況造冊作為呈報公務員職責提昇之法源，顯
        係利用職權，為所欲為。任由抵替原告任押運職務者坐享原告八十一年全年
        押運績效之權益甚明。
      (8)被告八十六年六月三日第00000000000號局函，詳述提昇案作業
        時效流程，始確知提昇案定於八十二年一月一日生效，方察覺運輸科運轉股
        私下變更原告八十一年十一月份值班表工作之意圖，旋即依法於八十六年六
        月二十五日陳情在案迄今。
      (9)郵政總局八十七年八月二十八日函示被告，應補救原告權益及八十八年十一
        月一日復審決定書「原處分撤銷」等議決，被告再三敷衍如下：
        奉總局八十一年十二月二十一日人通字第三八五三號函：「提昇押運員為
          第七職責層次」為造具押運員提昇名冊。查轉運股八十一年十二月份值班
          表早在前十一月底製訂完成，故轉運股造具名冊當據十一月份完整之工作
          現況為憑。公務員職責提昇應依人事制度有考核標準，卻任由運輸科蘇科
          長主導，隱匿公文，私下變更值班表等手法辦理「公務員職責提昇案」。
          違法濫權，已造成侵害他人權益甚明。
        被告為因應總局函示「補救原告之權益」時，再例舉戴文益等八名人員，
          亦有（七七）年派押運局令為由，應併同考量。查被告自七十八年三月郵
          政實施自辦運輸政策起，業經裁減大批押運員，該八名同仁既無意願南北
          奔波，且長年任接送工作，無押運工作績效，當無權益受損之情。
        被告八十八年十一月二十九日人字第七二九號令追溯原告自八十二年一月
          一日調派為接送員，益彰其掩飾前開非法行政之事實，即於復審程序聲請
          撤銷該不法之人事令在案。
      (10)按「公務人員經銓敘審定之官等、職等應予保障，非依法律不得變更」、「
        公務人員依其職務種類、性質與服務地區，所應得之法定加給，非依法令不
        得變更」公務人員保障法第十五條、第十七條分別定有明文。原告奉（八一
        ）人字第四一一號派令且全年服職押運績效，顯應有提昇權益，甚至運輸科
        蘇科長於八十一年五月二十七日為請求暫調工作時，尤以「為免他人仿效，
        造成管理困擾」為由，維持原議必須擔任押運職務，豈容蘇科長辦理八十一
        年公務員提昇案時主導隱匿公文書，私下變更原告值班表，且以變更後之值
        班現況造具名冊，由他人抵替押運，坐享原告全年押運績效，違法濫權，顯
        已侵害原告依法應得之權益。保訓會僅表非審究範圍論，行政違法核與本案
        無涉，駁回部分，誠屬可議。
    (二)被告主張：
      (1)原告為被告員工，於八十一年四月六日調派至被告運輸科轉運股服務，擔任
        郵件押運員。該單位負責郵件押運與接送工作。按當時郵件押運、接送兩者
        工作支給相同職務待遇（均為第六職責層次職務加給一八０），前者工作性
        質必須隨火車作業，四處奔波，後者工作性質則於火車站月台接送郵件。押
        運工作較辛苦，且對於家庭照顧恐有不及，員工心態普遍傾向擔任接送工作
        ，而不願擔任押運工作，由於二者職務加給相同，郵件押運人員與郵件接送
        人員時有互相輪調、抵替工作之情形。各該人員各月份實際擔任押運或接送
        工作之情形，登載於各月份值班表。
      (2)原告於八十一年四月六日到該單位報到，擔任火車郵件押運工作。未幾，旋
        於八十一年四月十二日及八十一年五月十三日二度繕具報告，以其母年邁需
        照顧為由，請求調任「車下工作」（按「車下工作」為該單位同仁通用術語
        ，指郵件接送工作），單位主管基於管理上整體考量，未立即核准，及至同
        年十一月因顧及原告之家庭狀況，同意渠輪調郵件接送工作，同時列載於當
        月份值班表，並無原告所稱服務單位「私下變更八十一年十一月份值班表」
        之情事。
      (3)自八十二年一月一日起，郵件押運工作之職責層次，奉郵政總局核准提昇為
        第七職責層次（職務加給二００）。調整後，押運與接送工作之職務加給雖
        有不同，但一般認為以押運工作之辛苦，所增並不多，單位主管徵詢當時全
        體押運及接送人員意願，於八十二年元月初造列名冊，據以辦理職務異動。
        雖然當時徵詢之作業未留存書面證明，惟向該名冊所列其他多位員工查證可
        明。況與原告情形相同之另案向保訓會提出再申訴之當事人盛安宇等七人，
        均自承曾被徵詢願在車上或車下工作。所謂「車上」、「車下」，即轉運股
        同仁普遍用以指稱「押運」、「接送」之術語。本案原告到該單位服務六天
        即提出上述請求調任「車下」工作之報告，當知徵詢在車上或車下工作，即
        係徵詢擔任押運員或接送員之意。揆諸渠前亦向保訓會自承八十二年一月一
        日起即被指派擔任郵件接送員工作，可證渠對於八十二年一月一日起押運與
        接送工作之職務加給不同，二者工作不再輪調，難謂不知情。果如原告所稱
        ，單位主管未曾徵詢渠意願，何以兩年間未有任何異議。直到八十四年三月
        一日，郵政總局再將押運工作提昇為第八職責層次（職務加給二００），拉
        大與接送員之差距，原告始於八十四年十月間陳稱押運員提昇職務加給，接
        送員亦應提昇職務加給。是原告訴狀自陳，服務單位隱匿公文，渠於八十六
        年六月份始知押運工作之職務加給提昇案云云，顯與事實不符。
      (4)八十二年一月一日押運工作之職務加給提昇，單位主管經徵詢同仁意願填報
        名冊，送經被告人事室據以輸入電腦，調整原告之人事資料紀錄。因職務加
        給調整產生之人事異動，被告依慣例未另發布局令。原告不滿渠原為押運員
        身分，八十二年一月一日押運工作職務加給提昇之際，被告未發布局令，即
        按單位編造之名冊，將渠改為接送員，續於八十七年間向郵政總局表示不服
        。被告爰於八十八年十一月二十九日以人字第七二九號局令補正，發布原告
        溯自八十二年一月一日起調派為郵件接送員，俾與實際相符。
      (5)原告嗣對於上開人字第七二九號局令表示不服，提起復審、再復審，請求撤
        銷該局令、確認渠之職責層次為郵件押運員，及補發八十二年迄今短少之職
        務加給，同時指控渠單位主管運輸科科長蘇天富行政違法。案經保訓會審議
        認定屬於申訴、再申訴案件，而非復審、再復審案件。其理由為公務人員保
        障法第二十三條規定：「公務人員對於服務機關所提供之工作條件及所為之
        管理認為不當者，得依本法提出申訴、再申訴。」所稱「管理措施」係指除
        行政處分外，機關為達行政目的所為之作為或不作為，如主管所為之工作指
        派、機關長官所發之職務命令或不改變公務人員身分關係之懲處、考績評定
        均屬之，為公務人員保障法第二十三條所定申訴、再申訴之範疇。案關保訓
        會八九公申決字第０一二九號再申訴決定書略以，交通事業人員任用條例第
        三條規定：「交通事業人員採資位職務分立制，資位受有保障，同類職務，
        可以調任。」機關首長在合理及必要之範圍內，就交通事業人員所為之職務
        調動，本係機關長官固有之權限，應予尊重。被告發布上開人字第七二九號
        局令將原告調派為郵件接送員，並無不合。有所未妥者，僅該局令溯自八十
        二年一月一日起生效部分，影響法之安定性，使當事人職責層次溯及降低。
        該局令溯及生效部分，爰經保訓會撤銷。由於保訓會僅撤銷上開八十八年十
        一月二十九日人字第七二九號局令有關本案原告職務調派溯自八十二年一月
        一日起生效部分，該局令調派原告擔任郵件接送員，仍然適法有效。原告請
        求補發其自八十二年起短少之職務加給乙節，保訓會以被告尚未作成否准之
        行政處分，復未經復審機關依復審程序審理，予以駁回。至於所控運輸科科
        長蘇天富行政違法一節，經保訓會審議，核與全案無涉。
      (6)原告以同一事由向鈞院提起行政訴訟，請求補發八十二年一月一日迄今之職
        務加給差額一節，按公務人員俸給法第二條第五款規定，職務加給係指本俸
        、年功俸以外，因所擔任職務種類、性質與服務地區之不同，而另加之給與
        。是加給乃就公務人員實際從事之職務而為給與，非實際負責某項職務者，
        不得支領該項職務之加給，此經保訓會編印之「公務人員保障法問答資料」
        解釋在案。準此，押運工作人員職務加給，需實際上擔任郵件押運工作，始
        得支領。本案原告於八十一年四月六日經被告調派為郵件押運員，旋以郵件
        押運員之身分，要求擔任郵件接送工作，並自八十一年十一月起長期擔任郵
        件接送工作迄今。被告八十八年十一月二十九日人字第七二九號局令派任原
        告為郵件接送員，是項人事派令生效日期，既經保訓會審議認定不得追溯，
        則應為該局令之發布日（八十八年十一月二十九日），而非原告所稱八十八
        年十二月四日。在該局令發布之前，原告雖具有郵件押運員身分，但自八十
        一年十一月起，即未負責郵件押運職務，被告依照渠實際擔任郵件接送工作
        ，發給郵件接送工作之職務加給（一八０），並無不當。自八十八年十一月
        二十九日後，原告已不具郵件押運員身分，更無由要求擔任押運員工作，或
        支領押運工作之職務加給。原告以八十二年起押運工作之職務加給較接送工
        作之職務加給多，請求補發渠所謂八十二年起迄今短少之差額，於法無據。
        至於原告所稱公務人員保障法第十五條及第十七條分別規定「公務人員經銓
        敘審定之官等、職等應予保障，非依法律不得變更」、「公務人員依其職務
        種類、性質與服務地區，所應得之法定加給，非依法令不得變更」等節，查
        原告為交通事業郵政佐級人員，其資位（業務佐）、薪級級次（交通事業人
        員第二十一級），雖無需送經銓敘審定，被告仍均依法給予保障，並未因調
        任渠為押運員或接送員，而予變更。至於職務加給，被告亦依規定按其擔任
        之職務種類發給。原告自八十一年十一月起實際擔任郵件接送職務，被告依
        照交通部核定之「郵政人員職責層次表」發給郵件接送工作職務加給（一八
        ０），未有短發情事。原告訴請補發所謂短少差額一節，顯無理由。
      (7)據上論結，原告訴請補發職務加給之聲明無理由，請判決駁回原告之訴。
    理  由
按「公務人員之俸給，分本俸、年功俸及加給，均以月計之。」「加給：係指本俸、
年功俸以外，因所擔任職務種類、性質與服務地區之不同，而另加之給與。」「加給
分為三類：一、職務加給：對主管人員或職責繁重或工作具有危險性者加給之。」公
務人員俸給法第三條、第二條第五款、第五條第一款分別定有明文。是職務加給乃就
公務人員實際從事之職務而為給與，非實際負責某項職務者，不得支領該項職務之加
給。准此，本件原告訴請發給押運工作人員之職務加給，需原告實際上擔任郵件押運
工作，始得支領。惟查，原告於八十一年四月六日經被告調派為郵件押運員，旋以郵
件押運員之身分，擔任郵件接送工作，並自八十一年十一月起長期擔任郵件接送工作
迄今，此為兩造所不爭，則原告既未實際負責郵件押運職務，被告依照渠實際擔任郵
件接送工作，發給郵件接送工作之職務加給（一八０），即無不當。原告以八十二年
起押運工作之職務加給多於接送工作之職務加給，請求補發八十二年一月一日迄今短
少之差額每月二千元，揆諸首揭說明，即屬無據，應予駁回。至於兩造其餘攻擊防禦
方法，於本件判決結果不生影響，故不予一一論述，附此敘明。
據上論結，本件原告之訴為無理由，依行政訴訟法第九十八條第三項前段，判決如主
文。
中    華    民    國      九十      年      十        月      十八      日
                            臺 北 高 等 行 政 法 院  第 三  庭
                                           審 判 長 法  官  徐瑞晃
                                                    法  官  吳慧娟
                                                    法  官  李得灶
右為正本係照原本作成。
如不服本判決，應於送達後二十日內，向本院提出上訴狀並表明上訴理由，如於本判
決宣示後送達前提起上訴者，應於判決送達後二十日內補提上訴理由書（須按他造人
數附繕本）。
中    華    民    國      九十      年      十        月    二十四      日
                                                    書記官  陳清容


司法院資訊處製作；財團法人民間司法改革基金會備份。
